【裁判字號】    98,交簡上,248
【裁判日期】    990623
【裁判案由】    公共危險
【裁判全文】
臺灣臺北地方法院刑事判決           98年度交簡上字第248號
上  訴  人  甲○○
即  被  告
上列被告因公共危險案件，不服本院臺北簡易庭98年度北交簡字
第840 號中華民國98年10月8 日第一審判決（聲請簡易判決處刑
案號：98年度偵字第10571 號），提起上訴，本院管轄之第二審
合議庭判決如下：
    主  文
原判決撤銷。
甲○○服用酒類，不能安全駕駛動力交通工具而駕駛，處拘役伍
拾伍日，如易科罰金，以新臺幣壹仟元折算壹日。
    事  實
一、甲○○前於民國98年4 月11日中午某時，在位在臺北縣新店
    市之開喜飯店內飲用不詳酒類後，明知因服用酒類，控制力
    及注意力已達不能安全駕駛動力交通工具之程度，仍於同日
    16時50分前某時，駕駛車牌號碼149-CQ號營業小客車前往臺
    北市○○○路○ 段293 號前停放，嗣於同日16時50分至17時
    之間，因酒後注意力及控制力減弱，致倒車時向後撞擊停放
    該處由吳素孟駕駛之車牌號碼4653-QT 號自小客車，經警據
    報後前往處理，並以酒精測定器實施檢測吹氣，其吐氣所含
    酒精成份達每公升0.58毫克（即0.58MG/L）而查獲。
二、案經臺北市政府警察局大安分局報請臺灣臺北地方法院檢察
    署檢察官偵查後聲請簡易判決處刑。
    理  由
壹、程序方面
一、證人吳素孟於警詢中之證述有證據能力：
    按被告以外之人（包括證人、鑑定人、告訴人、被害人及共
    同被告等）於審判外之陳述雖不符刑事訴訟法第159條之1至
    第159 條之4 等4 條之規定，而經當事人於審判程序同意作
    為證據，法院審酌該言詞陳述或書面陳述作成時之情況，認
    為適當者，亦得為證據；當事人、代理人或辯護人於法院調
    查證據時，知有刑事訴訟法第159 條第1 項不得為證據之情
    形，而未於言詞辯論終結前聲明異議者，視為有前項之同意
    ，同法第159 條之5 定有明文。本件證人吳素孟於警詢中之
    陳述，其性質屬傳聞證據，其所為之上開警詢筆錄內容，經
    本院準備程序及審理時予以提示並告以要旨，經檢察官及被
    告等人表示意見，當事人已知上述筆錄乃傳聞證據，且均未
    於言詞辯論終結前對該等筆錄內容異議，被告亦於準備程序
    及審理時不爭執證人吳素孟警詢中陳述之證據能力，僅爭執
    證明力（本院卷第46頁反面），依上開規定，應已同意證人
    吳素孟之警詢筆錄有證據能力，本院審酌上開筆錄作成時，
    距案發時間較近，亦無人情施壓或干擾，亦無不當取供之情
    形，且筆錄經被詢問人朗讀無訛後簽名於筆錄末頁，本院認
    為以之作為本案之證據亦屬適當，是證人吳素孟於警詢中之
    證言自具有證據能力。
貳、實體方面
一、訊據上訴人即被告甲○○固不否認於98年4 月11日中午在新
    店市開喜飯店飲酒後，至遲於同日16時50分前即將其所駕駛
    之車牌號碼149-CO號營業小客車停在臺北市○○○路○ 段29
    3 號前之事實，惟矢口否認有何酒後駕車及撞擊吳素孟所駕
    駛車牌號碼4653-QT 號自小客車之行為，辯稱：有喝酒不代
    表有駕車、肇事，是遭吳素孟陷害云云。
二、經查：
  (一)被告於98年4 月11日中午某時許在新店市之開喜飯店內飲用
    不詳酒類後，於同日16時50分至17時之間，駕駛其停在臺北
    市○○○路○ 段293 號前之營業自小客車時，倒車撞擊吳素
    孟之自小客車前保險桿，經到場之警員測量呼氣酒精濃度結
    果為每公升0.58毫克等情，此經被告於本院準備程序時坦承
    確有於上述時、地飲用酒類之事實（本院卷第111 頁），並
    據證人吳素孟於警詢中證述其於98年4 月11日17時許將車牌
    號碼4653-QT 號自小客車停在臺北市○○○路○ 段293 號旁
    華興補習班前時，被告之車輛突然急速後退撞擊其駕駛之自
    小客車保險桿及引擎蓋等語明確（98年度偵字第10571 號卷
    第8 頁、第9 頁），且被告經據報到場之員警施以酒精濃度
    測試，其呼氣酒精濃度已達每公升0.58毫克，有酒精測試報
    告在卷可稽（上開偵查卷第17頁），復有生理平衡檢測表、
    刑法第185 條之3 案件測試觀察紀錄表、臺北市政府警察局
    舉發違反道路交通管理事件通知單各1 份附卷可憑（上開偵
    查卷第15頁至第17頁），另經警員到場時拍攝之車損照片，
    被告駕駛之汽車後保險桿確有與證人吳素孟駕駛之汽車前保
    險桿緊緊相連，且證人吳素孟駕駛之汽車前保險桿亦有凹陷
    之情形，有該紙照片1 張存卷可參（上開偵查卷第33頁上方
    照片），且有警員拍攝之現場照片6 紙在卷可查（上開偵查
    卷第31頁、第32頁、第33頁下方、第34頁），是被告確有酒
    後駕車之行為，自堪認定。
  (二)被告雖矢口否認有何酒後駕駛營業小客車之行為云云，然被
    告既自承於98年4 月11日中午12時30分在新店市開喜飯店飲
    酒之事實（本院卷第111 頁），且嗣於同日16時40分至17時
    之間又坐在停放在臺北市○○○路○ 段293 號前之營業小客
    車內駕駛座上，其如何從新店市開喜飯店到達查獲地點，未
    見被告提出證據調查以實其說；況被告於同日16時40分至17
    時之間在臺北市○○○路○ 段293 號前駕駛營業小客車倒車
    撞擊後方吳素孟之自小客車一情，經證人吳素孟於警詢中證
    述明確，衡情證人吳素孟與被告間素無仇隙，當無設詞構陷
    之必要，且被告車輛後保險桿確實緊緊抵住證人吳素孟自小
    客車之前保險桿，有上開照片1 紙可佐，依常理在正常駕駛
    情形下，駕駛人為保持安全距離，自不可能無故將車輛緊抵
    住他車保險桿停放，顯見被告確有酒後駕車之行為，準此，
    益徵證人吳素孟所為前開證述為真實可採，被告所辯其並無
    酒後駕車進而肇事之行為云云，要屬卸責之詞，不足採信。
    被告雖於審理時另提出位在臺北市○○○路○ 段293 號附近
    商家所裝設之監視器於98年4 月11日攝錄之翻拍照片，以證
    明其並無酒後駕車肇事之犯行，惟該照片之解析度不佳，且
    距離本案發生地點尚遠，無法清楚辨識，自不足為對被告有
    利之證據。
  (三)按刑法第185 條之3 所謂之「不能安全駕駛」，係抽象危險
    犯，並不以發生具體危險為必要。而依醫學實驗證明所得經
    驗法則，對於吐氣酒精濃度達每公升0.25毫克（MG/L）以上
    時，將使駕駛人產生複雜之技巧障礙、駕駛能力變壞之行為
    表現，肇事比率比一般未飲酒時高出2 倍，而吐氣酒精濃度
    達每公升0.5 毫克以上時，將使駕駛人產生平衡感與判斷力
    障礙升高，肇事比率比一般未飲酒時高出10倍，甚而如吐氣
    酒精濃度達每公升0.75毫克時，駕駛人將產生明顯酒醉、步
    履蹣跚之行為狀態，其肇事比率比一般高25倍，達吐氣酒精
    濃度達每公升1 毫克時，將造成中度中毒，有步態不穩、噁
    心、嘔吐、精神混惑不清狀態（參見蔡志中著，對飲酒不能
    安全駕駛之執法研究，司法院第46期業務研究會講義）。查
    本件被告所測得呼氣之精濃度含量達0.58MG/L，有上開酒精
    測試報告存卷可參，依據上開研究報告有關駕駛人酒後駕車
    行為表現之結論，足認被告因飲酒已至反應較慢，感覺減低
    ，而達不能安全駕駛動力交通工具無疑。另參以被告酒後於
    前揭時、地駕駛自小客車因不勝酒力，而於倒車時撞擊吳素
    孟所駕駛之自小客車，益證其因酒後駕控能力降低，已無法
    安全駕駛。
  (四)被告雖聲請傳訊證人吳素孟，惟證人吳素孟於警詢中已清楚
    陳述，且被告對於證人吳素孟於警詢中陳述之證據能力無意
    見，本院因認無傳喚證人吳素孟之必要。被告另聲請傳訊證
    人范晉邱、李寬濱、蕭易州、陳孟勤，惟被告酒後駕車之事
    實，業已認定如前，且上開4 人均未親眼目睹被告酒後駕車
    肇事之情形，被告聲請調查之證據方法與本件被告犯行無直
    接關連性，自無調查之必要。被告又辯稱：警詢筆錄係經過
    警方剪接云云，然證人即製作筆錄之警員范晉邱於本院審理
    時證稱該份筆錄均是依被告所述而記載等語明確（本院卷第
    153 頁），且經本院勘驗被告之警詢筆錄，警詢過程均採全
    程錄音，以一問一答方式詢問，此有勘驗筆錄1 份存卷可查
    （本院卷第105 頁反面至第110 頁），足見並無被告所稱剪
    接之情事，況本件被告事實已有上開事證足佐，被告於警詢
    筆錄中並未自白酒後駕車及肇事犯行，本院亦不以被告警詢
    之供述為本件認定事實之依據，是上開警詢筆錄並不影響本
    件事實之認定，附此敘明。
  (五)綜上，本件事證明確，被告於事實欄所示時、地酒後已達不
    能安全駕駛動力交通工具之程度，卻猶然駕車之犯行，至堪
    認定，應依法論科。
三、核被告所為，係犯刑法第185 條之3 之不能安全駕駛動力交
    通工具罪。原審認被告罪證明確，予以論罪科刑，固非無見
    。惟查，被告雖無酒醉駕車之前科，而屬初犯，然被告於中
    午時分飲酒後，為警於17時31分實施酒測時，呼氣酒精濃度
    仍達每公升0.58毫克，顯見其飲用之酒類非少，且被告酒後
    駕車進而肇事擦撞證人吳素孟之自小客車，其行為危險性甚
    高，原審僅量處罰金新臺幣（下同）10萬元，尚失之過輕，
    應有未當，是本件被告上訴意旨，仍執前詞，否認犯罪，指
    摘原判決不當，雖無理由，惟原判決既有上開可議之處，自
    應由本院將原判決撤銷改判。本院判處拘役55日易科罰金為
    5 萬5,000 元，雖少於原審量處之罰金10萬元，但拘役屬自
    由刑，罰金則為財產刑，是否准予易科，檢察官仍應依刑法
    第41條審酌，是就刑罰之性質而言，仍以拘役較罰金為重（
    臺灣高等法院暨所屬法院90年法律座談會刑事類提案第44號
    參照）。爰審酌被告酒後已達不能安全駕駛之狀態下，為圖
    個人之便，貿然駕車上路行駛於公眾往來之道路上，不僅置
    個人之生命、身體於險境，更置其他使用道路公眾之安全於
    不顧，態度顯然輕忽，及其犯後飾詞否認，未具悔意，兼衡
    被告前無犯罪紀錄，且無酒後駕車前科，素行尚佳，此有臺
    灣高等法院被告前案紀錄表存卷可查，及查獲時所測得之呼
    氣酒精濃度為0.58毫克，而駕駛人不能安全駕駛動力交通工
    具之法定基準點為0.55毫克，僅逾越上開基準點0.03毫克等
    一切情狀，量處如主文第2 項所示之刑，並諭知易科罰金之
    折算標準。
據上論斷，應依刑事訴訟法第455 條之1 第1 項、第3 項、第36
9 條第1 項前段、第364 條、第299 條第1 項前段，刑法第185
條之3 、第41條第1 項前段，刑法施行法第1 條之1 ，判決如主
文。
本案經檢察官盧姿如到庭執行職務。
中    華    民    國    99    年    6     月    23    日
                  交通法庭審判長法  官  游士珺
                                法  官  陳思帆
                                法  官  林芳華
以上正本證明與原本無異。
不得上訴。
                                書記官  林鈴芬
中    華    民    國    99    年    6     月    23    日
附錄本案論罪科刑法條
刑法第185條之3
服用毒品、麻醉藥品、酒類或其他相類之物，不能安全駕駛動力
交通工具而駕駛者，處1 年以下有期徒刑、拘役或科或併科15萬
元以下罰金。

司法院資訊處製作；財團法人民間司法改革基金會備份。
